【裁判字號】    99,台上,2204
【裁判日期】    990415
【裁判案由】    妨害性自主
【裁判全文】
最高法院刑事判決            九十九年度台上字第二二０四號
上  訴  人  甲○○
上列上訴人因妨害性自主案件，不服台灣高等法院台中分院中華
民國九十七年四月九日第二審更審判決（九十七年度上更(一)字第
四一號，起訴案號：台灣南投地方法院檢察署九十三年度偵字第
四三六號），提起上訴，本院判決如下：
    主  文
原判決撤銷，發回台灣高等法院台中分院。
    理  由
本件原判決認定上訴人甲○○於民國○十○年○○月初，在○○
縣○○鎮○○路二九五號開設之「○○○小吃部」旁經營檳榔攤
，僱用Ｂ女（姓名、年籍均詳卷）販賣檳榔，並於同年月十二日
將檳榔攤轉讓Ｂ女經營，Ｂ女之女兒Ａ女（○十○年○月○日生
，姓名、年籍均詳卷）於下課後常至檳榔攤玩耍。上訴人明知Ａ
女係未滿十四歲之幼女，竟基於強制性交之犯意，於○十○年○
○月十九日十九時二十分許及同年月二十六日二十一時許，二度
利用Ａ女至「○○○小吃部」如廁之機會，尾隨在後，迨Ａ女如
廁完畢，上訴人即對之恐嚇稱「如果告訴別人，會把媽媽殺死」
等語，致Ａ女心生畏懼，不敢呼叫，任由上訴人以手指插入其陰
道內為性交行為。嗣因Ａ女之外婆發現Ａ女洗澡或如廁時均會哭
泣，將上情告知Ｂ女，經Ｂ女盤問Ａ女後，得悉上情，於同年二
○月三十日，帶同Ａ女至○○綜合醫院檢驗結果，確定Ａ女下體
「處女膜二點及八點鐘方向有非新鮮裂痕、大陰唇兩側微紅腫有
壓痛感、無出血或特殊明顯外傷」等情，因而撤銷第一審不當之
科刑判決，改判論處上訴人對未滿十四歲之女子以恐嚇方式而為
性交二罪罪刑，並定應執行刑及為相關強制治療之諭知，固非無
見。惟查：(一)、有罪之判決書，依刑事訴訟法第三百零八條之規
定，應記載事實。此所稱之事實，非僅指犯罪之行為而言，即犯
罪之時間、處所等舉凡與論罪科刑有關之事項，均應依法詳加認
定，明白記載，始足以論罪科刑。本件原判決事實欄僅認定上訴
人明知Ａ女係未滿十四歲之幼女，基於強制性交之犯意，於○十
○年○○月十九日十九時二十分許及同年月二十六日二十一時許
，二度對Ａ女恐嚇稱「如果告訴別人，會把媽媽殺死」等語，致
Ａ女心生畏懼，不敢呼叫，任由上訴人以手指插入Ａ女陰道內為
性交行為得逞，而論處上訴人對未滿十四歲之女子以恐嚇方式而
為性交二罪刑；但未明白認定上訴人之二次犯行，係基於概括之
犯意，或個別之犯意所為，此攸關刑法修正前連續犯之適用，原
審未究明認定，自不足為適用法律之依據。(二)、事實之認定，固
屬事實審法院自由判斷之職權，但此項職權之行使，仍應受經驗
法則及論理法則之支配，否則難認為適法。又行為人在一定之時
間內，所為之數個行為，雖該當於數個獨立之犯罪構成要件，倘
上開數行為，時間緊接，所犯屬同一罪名或侵害同性質之法益，
依一般社會通念及經驗法則、論理法則，可認數犯罪行為，自始
均在預定犯罪計畫而為之，即依修正前之刑法第五十六條之連續
犯之規定論處罪刑，無數罪併罰之適用。查上訴人上開二次性侵
，係犯同一罪名，且前後兩次犯行具有密接性，乃公訴人認上訴
人係基於概括之犯意為之之連續犯。原審未依上訴人犯罪之時間
、地點及方法手段之密接性予以觀察，並詳述上開犯行，何以無
連續犯規定之適用，徒以上訴人「所犯上開二罪，犯意各別，行
為互異應予分論併罰」等語為其論據（見原判決第八頁第七行）
，自嫌理由欠備。(三)、證人以聞自原始證人在審判外之陳述，既
未親自聞見或經歷其所陳述之事實，其在審判中以言詞陳述，縱
經法院於審判中對其訊問，或由被告對其詰問，亦無從擔保其陳
述內容之真實性，原則上為無證據能力，不得以之作為認定犯罪
事實之依據。除有原始證人已死亡、因故長期喪失記憶能力、滯
留國外或所在不明等因素，致客觀上不能到庭陳述並接受詰問，
且以該「傳聞證言」或「傳聞書面」具備特別可信性及必要性之
嚴格條件，或經當事人同意，法院復認具備適當性之要件外，基
於真實之發現，本諸刑事訴訟法第一百五十九條之三、第一百五
十九條之五之相同法理，始例外得作為證據。經查原判決係依Ｂ
女於警詢證稱：「我女兒說是從○十○年○○月十九日十九時二
十分許開始遭上訴人性侵，最後一次是○○月二十六日二十一時
許，前後約十多次」等語，認上訴人對Ａ女性侵不只一次，但依
最有利於上訴人認定，應以Ｂ女於警詢所供可確認時間之○十○
年○○月十九日十九時二十分，及同年月二十六日二十一時許之
二次等情（見原判決第六頁倒數第七行起）。但Ｂ女之上開陳述
，並未親自聞見或經歷，完全係聞自Ａ女之陳述，原則上為無證
據能力，不得作為認定犯罪事實之依據。原判決未論述上開「傳
聞證言」或「傳聞書面」具備證據能力之憑據，遽採為上訴人犯
罪之部分論據，自欠允洽。上訴意旨指摘原判決不當，尚非全無
理由，應認仍有撤銷發回更審之原因。至原判決理由六不另為無
罪之諭知部分，因公訴人認與前揭論罪科刑部分，有裁判上一罪
之關係，基於審判不可分原則，爰一併發回，附此敘明。
據上論結，應依刑事訴訟法第三百九十七條、第四百零一條，判
決如主文。
中    華    民    國  九十九  年    四    月   十五   日
                      最高法院刑事第五庭
                          審判長法官  陳  正  庸
                                法官  林  秀  夫
                                法官  宋      祺
                                法官  陳  祐  治
                                法官  林  瑞  斌
本件正本證明與原本無異
                                      書  記  官
中    華    民    國  九十九  年    四    月   二十   日
                                                       s

司法院資訊處製作；財團法人民間司法改革基金會備份。
